【裁判字號】    92,交上易,21
【裁判日期】    920225
【裁判案由】    過失傷害
【裁判全文】
臺灣高等法院刑事判決                            九十二年度交上易字第二一號
    上  訴  人  臺灣板橋地方法院檢察署檢察官
    被      告  甲○○
右上訴人因被告過失傷害案件，不服臺灣板橋地方法院九十一年度交易字第一八一號
，中華民國九十一年十二月四日第一審判決（起訴案號：臺灣板橋地方法院檢察署九
十一年度偵字第四九○一號），提起上訴，本院判決如左：
    主  文
上訴駁回。
    理  由
一、公訴意旨略以：被告甲○○係臺北客運股份有限公司之公車駕駛員，駕駛為其附
    隨業務之行為；其於民國（下同）九十年十月十二日下午三時許，駕駛ＦＫ－五
    六七號營業用大客車，沿臺北縣中和市○○路往土城方向行駛，途經該路四十八
    號光田藥局附近時，理應知悉行車速度不得超過時速五十公里等道路交通安全規
    定，而依當時視線佳、路面乾燥、平直、無缺陷及障礙物，更應提高警覺小心駕
    駛，且並無不能注意之情事，竟疏於注意，於通過上開路段靠站停車後，即率予
    向前行駛，而碰撞在該處騎樓與馬路間行走之乙○○，致之受有胸部挫併右側第
    四、七肋骨骨折及橫隔膜疝氣等傷害，因認被告涉犯刑法第二百八十四條第二項
    前段之業務過失傷害罪。
二、按犯罪事實應依證據認定之，無證據不得推定其犯罪事實，又不能證明被告犯罪
    者，應為無罪之判決，刑事訴訟法第一百五十四條及同法第三百零一條第一項分
    別定有明文。次按刑事訴訟法上所謂認定事實之證據，係指足以認定被告確有犯
    罪行為之積極證據而言，該項證據自須適合於被告犯罪事實之認定，始得採為斷
    罪資料，有最高法院二十九年上字第三一○五號判例足資參照。又按汽車駕駛人
    依規定遵守交通規則行車時，得信賴其他人亦能遵守交通規則，故關於他人違規
    行為所導致之危險，僅就可預見，且有充足時間可採取適當之措施以避免結果之
    發生時，負其責任，對於他人突發不可知之違規行為並無防止之義務。又刑法上
    之過失犯，以行為人對於犯罪結果之發生按其情節應注意，並能注意，而不注意
    者，始克相當；若事出突然，依當時情形，不能注意時，縱有結果發生，仍不得
    令負過失責任（最高法院八十七年度台上字第二四五七號判決參照）。
三、公訴人認被告涉有過失傷害犯行，無非係以告訴人乙○○之指訴、其受傷診斷證
    明書及告訴人乙○○自製之照片十五幀及行進簡圖一件可佐。主張被告行車超速
    、未注意車前狀況，而碰撞告訴人乙○○，致告訴人乙○○受傷，而涉犯業務過
    失傷害之罪嫌。
四、惟訊據被告甲○○固坦承為臺北客運股份有限公司之公車駕駛員，於九十年十月
    十二日下午三時許，駕駛公共汽車由臺北縣中和市往土城市，沿臺北縣中和市○
    ○路行駛，而於連城路四十八號光田藥局附近，公車與告訴人乙○○碰撞等情不
    諱，惟堅決否認有何業務過失傷害之犯行；並辯稱：渠並未超速行車，渠行駛肇
    事地點附近，前方暫停一部板車車頭，告訴人乙○○自板車車頭出來，撞右前方
    車門玻璃而受傷等語。經查：
（一）本件案發當時並未報警制作現場圖，直至原審受理後，始由原審函請台北縣警
      察局中和分局於九十一年九月根據告訴人及被告供述作成現場略圖函復原審附
      卷。告訴人提供九十年十二月十二日之照片附於偵查卷（見他字卷第七頁至第
      十一頁），亦非案發當時之照片。至於告訴人乙○○因碰撞該車，致受有頭部
      血腫，復因碰撞跌倒，受有胸部挫併右側第四、七肋骨骨折、頭部外傷併頭皮
      血腫、腰背挫傷等傷害，則有怡和醫院於九十一年五月八日以九一怡字第○五
      ○八○一號函送之告訴人乙○○病歷一件與診斷證明書影本可佐（見原審卷第
      二六頁以下），堪認告訴人乙○○因本件車禍而受有傷害無訛。
（二）告訴人乙○○與被告駕駛之公共汽車發生擦撞之地點，係在臺北縣中和市○○
      路四八號光田藥局前道路發生車禍。據告訴人乙○○指訴明：伊當時自中和景
      平路步行（往華中橋方向），要到中山路，而至連城路與景平路口，右轉走連
      城路雙號的樓地要至連路三二號與三四號之間之小巷而往中山路，當行經連城
      路四八號（光田藥局）騎樓地時，發現要前進之騎樓及部分道路，遭店家或他
      人堆放雜物，及違規停車而不能通行，故只有改變行走路線，欲從道路旁邊繞
      行而過，先探頭查看有無來車時，突然被一部車號ＦＫ五六七號之營業大客車
      （臺北客運有限公司）撞到而倒地，時間約九十年十月十二日下午十五時許等
      語（見原審卷附九十一年九月六日警訊筆錄、原審九十一年五月一日訊問筆錄
      ）；於本院訊問時供稱：「我當時走在路邊，因為路邊有一些車子擋住路面。
      我為要走到馬路邊，所以自兩部車子的中間探頭看馬路上的情形，所以就被車
      子撞到。」、「（當時被告的車速多快？）我也不知道。」（見本院九十二年
      一月廿四日訊問筆錄）。
（三）而被告於警訊供稱：係告訴人自己撞到伊車前門，當時車速僅三十公里（見原
      審卷附九十一年九月四日警訊筆錄）；於原審訊問時復供稱：「當時車速正常
      ，乙○○突然衝出，她撞到我公車上下乘客的前門玻璃，：：當時車速約三十
      公里」（見原審九十一年五月一日）、「：：案發當時我車前方有一部拖板車
      車頭停在路旁，我經過的時候那位老太太在板車的車頭，我沒有撞到她，是她
      撞到我右前方車門的玻璃，玻璃有破掉」（見原審九十一年十一月六日訊問筆
      錄）、「當時車速三十幾公里：：當時告訴人是探頭看」（見原審九十一年十
      一月二十日審判筆錄）；在本院訊問時供稱：「當時正常行駛，被害人突然自
      我車旁的板車旁邊衝出來，撞到我所駕駛的車子」、「當時車速大約三十公里
      」（見本院九十二年一月廿四日訊問筆錄）。
（四）告訴人乙○○指證遭被告駕車撞擊，但未曾指稱被告有超速行駛情形，反而於
      偵審中指訴：被告係停車起步後不久即發生車禍等語。且被告辯稱未超速行駛
      ，並提供行車記錄表稱於九十年十月十二日自上午六時起行車速度，並無超過
      五十公里時速之情形，此有九十年十月十二日之行車時速表一件附卷可證（附
      於原審卷第二一頁），堪認被告所辯為真實。
（五）告訴人乙○○雖指訴：探頭查看時遭被告右邊前方後照鏡撞擊左額頭而受傷云
      云。惟以被告駕駛之車號ＦＫ－五六七號公共汽車，僅在前車門下右一塊玻璃
      破裂，有車損報告表一件在卷足憑（附於原審卷第八七頁）。況以告訴人乙○
      ○身高，與上揭車門玻璃破損部位相當，應不致撞擊高設於車頭附近之後照鏡
      ，是告訴人賴照淑此部分之指訴，尚有瑕疵，無足可採。
（六）綜上所述，本件因未有肇事當時相關照片及圖，僅能依告訴人及被告二人之辯
      詞及車損情形作研判，依被告提出之行車時速表，被告駕車並無超速之情事。
      而本件車禍之發生，依當時情形，係被害人突然自路旁所停放車輛夾縫中走出
      ，被害人未注意直接撞擊被告駕駛大客車所致。被告無充足時間可以避免，難
      認與被告之駕車行為具有過失情事，尚難僅憑被害人有傷害之結果，即遽認被
      告對於被害人受傷有何應注意、能注意而不注意之過失責任。此外，復查無其
      他積極證據足證明被告有何業務過失傷害人之犯行，被告所辯並無何過失致死
      犯行，應堪採信。且公訴人未能提出積極證據證明被告駕駛汽車時有何超速、
      未注意車前狀況等違反注意義務之行為，既不能證明被告犯罪。
四、原判決以不能證明被告甲○○犯罪而為無罪之諭知，並無不合，檢察官上訴意旨
    以：被告為駕駛人應注意車前狀況，隨時採取必要安全措施，道路交通安全規則
    第九十四條第三項定有明文，被告駕車自應注意上述道路交通安全規定，而本件
    肇事時、地之天候、路況皆良好，被告亦無不能注意之情事，其疏未注意以致肇
    事，顯有過失，且被告過失駕車行為，與告訴人受傷害間，具有相當因果關係。
    原審僅以告訴人之身高與該公共汽車上揭車門玻璃破損部位相當，應不致撞擊高
    設於車頭附近之後照鏡乙節，而為無罪之諭知，認原審認事用法不無有違誤而指
    摘原判決不當，惟本院認本案係被害人突然自路旁所停放車輛夾縫中走出，被害
    人未注意直接撞擊被告駕駛大客車所致。被告無充足時間可以避免，難認與被告
    之駕車行為具有過失情事，已如前述，檢察官之上訴為無理由，應予駁回。
據上論斷，應依刑事訴訟法第三百六十八條，判決如主文。
本案經檢察官朱兆民到庭執行職務。
中      華      民      國    九十二    年      二      月    二十五    日
                            台灣高等法院交通法庭
                                審判長法  官  陳  祐  治
                                      法  官  楊  炳  禎
                                      法  官  王  炳  梁
右正本證明與原本無異。
不得上訴。
                                      書記官  潘  大  鵬
中      華      民      國      九十二  年     二       月    二十六    日


司法院資訊處製作；財團法人民間司法改革基金會備份。
